臺灣臺北地方法院刑事判決
111年度交易字第99號
公  訴  人  臺灣臺北地方檢察署檢察官
被      告  沈荏民


上列被告因過失傷害案件，經檢察官聲請簡易判決處刑（111年
度調院偵字第208號），本院改依通常程序，判決如下：
    主  文
沈荏民因過失傷害人，處拘役貳拾伍日，如易科罰金，以新臺幣
壹仟元折算壹日。
    事  實
一、沈荏民於民國110年10月3日晚間10時55分許，駕駛車牌號碼
    0000-00號自用小客車，沿臺北市中正區新生南路1段快車道
    由南向北行駛，行駛至新生南路1段與濟南路2段交岔路口，
    欲向西左轉往濟南路2段行駛時，本應注意行駛至交岔路口
    ，其轉彎應遵守燈光號誌或交通指揮人員之指揮，依當時天
    候為晴天且夜間有照明、柏油路面乾燥無缺陷，亦無障礙物
    且視距良好、行車號誌運作復正常，客觀上並無不能注意之
    情事，竟疏未注意，在上開交岔路口所設置燈光號誌之左轉
    號誌燈尚未亮起前，即未依規定駕車左轉向西往濟南路2段
    方向行駛，適有吳曜辰騎乘車牌號碼000-000號普通重型機
    車沿新生南路1段慢車道由北向南行駛前來，吳曜辰見沈荏
    民駕駛前揭車輛左轉彎，緊急煞車欲加以閃避，因而人車倒
    地，致吳曜辰因此受有肢體多處擦挫傷之傷害。 
二、案經吳曜辰訴由臺北市政府警察局中正第一分局移送臺灣臺
    北地方檢察署檢察官聲請簡易判決處刑。
    理  由
壹、程序部分：
一、按被告以外之人於審判外之言詞或書面陳述，除法律有規定
    者外，不得作為證據；被告以外之人於審判外之陳述，經當
    事人於審判程序同意作為證據，法院審酌該言詞陳述或書面
    陳述作成時之情況，認為適當者，亦得為證據。當事人、代
    理人或辯護人於法院調查證據時，知有第159條第1項不得為
    證據之情形，而未於言詞辯論終結前聲明異議者，視為有前
    項之同意，刑事訴訟法第159條第1項及第159條之5分別定有
    明文。查告訴人吳曜辰於警詢及交通事故談話紀錄表中所為
    陳述，對被告而言固皆屬傳聞證據，惟被告就前揭審判外陳
    述之證據能力，於本院準備程序時業表示不爭執，且迄至言
    詞辯論終結前亦未再聲明異議。經核上開證據資料製作時之
    情況，查無違法不當或證明力明顯過低之瑕疵，認為以之作
    為證據應屬適當。
二、又刑事訴訟法第159條第1項規定：被告以外之人於審判外之
    言詞或書面陳述，除法律有規定者外，不得作為證據。而該
    條所謂「法律有規定者」，係指同法第159條之1至第159條
    之5及第206條等規定。醫師法第12條第1項規定：醫師執行
    業務時，應製作病歷，並簽名或蓋章及加註執行年、月、日
    。第2項規定：前項病歷，除應於首頁載明病人姓名、出生
    年、月、日、性別及住址等基本資料外，其內容至少應載明
    下列事項：就診日期。主訴。檢查項目及結果。診斷或
    病名。治療、處置或用藥等情形。其他應記載事項。因此
    ，醫師執行醫療業務時，不論患者是因病尋求診療，或因特
    殊目的而就醫，醫師於診療過程中，應依醫師法之規定，製
    作病歷，此一病歷之製作，均屬醫師於醫療業務過程中所須
    製作之紀錄文書，而且每一醫療行為均屬可分，因其接續之
    看診行為而構成醫療業務行為，其中縱有因訴訟目的，例如
    被毆傷而尋求醫師之治療，對醫師而言，仍屬其醫療業務行
    為之一部分，仍應依法製作病歷，則該病歷仍屬業務上所製
    作之紀錄文書，與通常之醫療行為所製作之病歷無殊，自屬
    刑事訴訟法第159條之4第2款所稱從事業務之人於業務上所
    須製作之紀錄文書，而診斷證明書係依病歷所轉錄之證明文
    書，自仍屬本條項之證明文書。查卷附衛生福利部雙和醫院
    （下稱雙和醫院）診斷證明書，係從事醫療業務之醫師據其
    業務上過程所製作之證明文書；又醫師若出具與事實不符之
    診斷書，依醫師法第28條之4之規定，處新臺幣（下同）10
    萬元以上50萬元以下罰鍰，得併處限制執業範圍、停業處分
    1個月以上1年以下或廢止其執業執照；情節重大者，並得廢
    止其醫師證書，其處分非輕，醫師出具時當知所慎重，是前
    引之驗傷診斷書之真實性極高，復無證據顯示前揭診斷證明
    書及病歷資料存有詐偽或虛飾情事而有顯不可信之情況，自
    得作為證據。
三、而本案認定事實所引用之文書證據，並無證據證明係公務員
    或從事業務之人違背法定程式所取得，亦無刑事訴訟法第15
    9條之4之顯有不可信之情況與不得作為證據之情形。本院斟
    酌本案卷內之證據並非非法取得，亦無證明力明顯過低之情
    形，且經本院於審判期日依法進行證據之調查、辯論，被告
    於訴訟上之程序權即已受保障，故前揭各該證據，均得採為
    證據。
四、另卷附本案照片，係以電子科技設備運作所留存之影像紀錄
    ，核非供述證據，不受傳聞法則之限制，且被告亦不爭執，
    具有證據能力，合先敘明。
貳、實體部分：
一、上揭犯罪事實，業經被告沈荏民坦認不諱（參本院交易字卷
    第52、83頁），核與告訴人於談話紀錄、警詢、偵查中所為
    指述相合（參偵卷第29至32、47頁、調院偵卷第19、20頁）
    ，且有雙和醫院110年10月4日診斷證明書、道路交通事故現
    場圖、道路交通事故補充資料表、道路交通事故談話紀錄表
    、道路交通事故調查報告表㈠、㈡、當事人登記聯單、號誌運
    作時相表、現場照片、本院勘驗筆錄暨行車紀錄器畫面截圖
    等在卷可佐（參偵卷第39至57、63頁、本院交易字卷第52至
    68頁），足徵被告上開具任意性之自白核與事實相符，可以
    採信。又汽車行駛至交岔路口，其行進、轉彎，應依下列規
    定：一、應遵守燈光號誌或交通指揮人員之指揮，遇有交通
    指揮人員指揮與燈光號誌並用時，以交通指揮人員之指揮為
    準，道路交通安全規則第102條第1項第1款有明文規定。觀
    諸被告欲左轉彎之新生南路1段與濟南路2段之交岔路口，該
    交岔路口之燈號有箭頭直行加箭頭左轉之號誌（參偵卷第63
    頁），則被告自新生南路1段由南往北行使欲向西左轉濟南
    路2段時，當應遵守號誌燈指示，於左轉燈號亮起後始得駕
    車左轉彎，於本件交通事故發生時，天候為晴天且夜間有照
    明、柏油路面乾燥無缺陷，亦無障礙物且視距良好、行車號
    誌運作復正常，客觀上並無不能注意之情事，被告竟疏於注
    意，違反前揭規定在左轉號誌尚未亮起前，即先行向西左轉
    彎欲駛入濟南路2段（參本院交易字卷第53、56頁），導致
    告訴人為閃避而人車倒地，且致告訴人受有上揭傷勢，足見
    被告確有應注意、能注意而不注意之過失甚明，此同有臺北
    市交通事件裁決所111年8月11日北市裁鑑字第0000000000號
    函暨所附臺北市車輛行車事故鑑定會0000000000號鑑定意見
    書附卷可佐（參本院交易字卷第21至26頁）。從而，本件被
    告犯行事證明確，堪予認定，應依法論科。
二、核被告所為，係犯刑法第284條前段之過失傷害罪。本件車
    禍發生後，被告於員警到場處理，尚不知孰為犯罪人時，即
    向警員告知其為肇事人而自首，並接受裁判，有道路交通事
    故肇事人自首情形紀錄表在卷足參（參偵卷第59頁），堪認
    被告係對於未發覺之罪自首而受裁判，爰依刑法第62條前段
    之規定，減輕其刑。爰審酌被告未遵守交通規定駕駛車輛，
    未依號誌指示左轉彎，導致本件交通事故發生，致告訴人受
    有前揭傷害，傷勢尚非甚為嚴重，被告於犯後坦認犯行，然
    未獲得告訴人之諒解而達成和解，兼衡其無前科紀錄，有臺
    灣高等法院被告前案紀錄表存卷可參，復衡酌智識程度為研
    究所畢業、現職為工程師、需扶養父母等一切情狀，量處如
    主文所示之刑，並諭知易科罰金之折算標準，以資警惕。
據上論斷，應依刑事訴訟法第299條第1項前段，刑法第284條前
段、第62條前段、第41條第1項前段，刑法施行法第1條之1第1項
、第2項前段，判決如主文。
本案經檢察官林珮菁聲請簡易判決處刑，經檢察官周慶華到庭執
行職務。
中　　華　　民　　國　　111 　年　　11　　月　　4 　　日
  　　　　　　　　刑事第四庭    法　官　陳柏宇
上正本證明與原本無異。 
如不服本判決應於收受送達後20日內向本院提出上訴書狀，並應
敘述具體理由；其未敘述上訴理由者，應於上訴期間屆滿後20日
內向本院補提理由書（均須按他造當事人之人數附繕本）「切勿
逕送上級法院」。告訴人或被害人如對於本判決不服者，應具備
理由請求檢察官上訴，其上訴期間之計算係以檢察官收受判決正
本之日期為準。因疫情而遲誤不變期間，得向法院聲請回復原狀
。
                                書記官  李璁潁
中　　華　　民　　國　　111 　年　　11　　月　　 4　  日
附錄論罪科刑法條：
中華民國刑法第284條
因過失傷害人者，處1年以下有期徒刑、拘役或10萬元以下罰金
；致重傷者，處3年以下有期徒刑、拘役或30萬元以下罰金。